【裁判字號】    99,交聲,198
【裁判日期】    990420
【裁判案由】    聲明異議
【裁判全文】
臺灣臺南地方法院交通事件裁定         99年度交聲字第198號
移送機關    交通部公路總局嘉義區監理所臺南監理站
異議人即
受處分人    甲○○
上列異議人即受處分人因違反道路交通管理處罰條例案件，對於
交通部公路總局嘉義區監理所臺南監理站99年2月6日所為之裁決
處分（處分案號：嘉監南字第裁74-MM0000000號）聲明異議，本
院裁定如下：
    主    文
原處分撤銷。
甲○○不罰。
    理    由
一、原處分意旨略以：異議人即受處分人甲○○（下稱異議人）
    駕駛其所有車牌號碼5010-SV號自用一般小客車，於民國98
    年9月12日16時40分許，行經臺南縣臺19線20.1公里（善化
    路段）處時，因該路段限速70公里，而汽車駕駛人行車速度
    經科學儀器採證測得為90公里，已超過規定之最高時速20公
    里以上未滿40公里，經臺南縣警察局交通警察隊（下稱舉發
    機關）警員製單逕行舉發，嗣經移送機關即交通部公路總局
    嘉義區監理所臺南監理站（下稱原處分機關）以其違規事實
    明確，依道路交通管理處罰條例第40條、第63條第1項第1款
    （原處分漏載第1款）及違反道路交通管理事件統一裁罰基
    準表之規定，裁處異議人罰鍰新臺幣（下同）2,400元，並
    記違規點數1點等語。
二、聲明異議意旨略以：異議人自98年9月12日起至99年2月9日
    止從未收到舉發通知單，異議人於95年12月份因交通違規案
    件，於當時即更改通訊地址為台南縣善化鎮○○路341號，
    裁罰單位誤認異議人已收到舉發通知單，而認異議人有延遲
    未繳事實，加以遲交罰則，難令人信服。又經異議人查證違
    規地點並無標示該路段為「最高時速20公里以上40公里以下
    」之路段，與原處分機關認異議人有超速之事實不符，為此
    聲明異議，請求撤銷原處分等語。
三、按汽車駕駛人，行車速度，超過規定之最高時速，或低於規
    定之最低時速，除有第43條第1項第2款情形外，處1,200元
    以上2,400元以下罰鍰，道路交通管理處罰條例第40條定有
    明文。次按，行為人有本條例之情形者，應填製舉發違反道
    路交通管理事件通知單（以下簡稱通知單），並於被通知人
    欄予以勾記，其通知聯依下列規定辦理：……四、逕行舉發
    者，應按已查明之資料填註車牌號碼、車輛種類、車主姓名
    及地址，並於通知單上方空白處加註逕行舉發之文字後，由
    舉發機關送達被通知人；處理違反道路交通管理事件，有關
    文書送達之程序，依行政程序法之規定，道路交通管理事件
    統一裁罰基準及處理細則第11條第1項第4款、第5條亦分別
    定有明文。準此，逕行舉發案件，應由舉發機關依行政程序
    法之規定，將舉發通知單合法送達，使受通知人得於規定期
    間內，自動繳納罰鍰或到案聽候裁決，如未將舉發通知單合
    法送達被通知人，即逕行裁決，核與前開規定不符，其裁決
    程式自屬有瑕疵。關於文書送達之程序，依行政程序法第72
    條第1項規定，送達，於應受送達人之住居所、事務所或營
    業所為之，但在行政機關辦公室處所或他處會晤應受送達人
    時，得於會晤處所為之。
四、經查：
  (一)異議人駕駛所有之車牌號碼5010-SV號自用一般小客車，於
    上開時間行經限速70公里之上開地點時，由雷達測速儀器採
    證測得其時速為90公里，而有超速20公里以上未滿40公里之
    情形，嗣經舉發機關員警逕行製單舉發，並由原處分機關依
    法裁處如上述內容裁罰之事實，有臺南縣警察局98年9月21
    日南縣警交字第MM0000000號舉發違反道路交通管理事件通
    知單、原處分機關99年2月6日嘉監南字第裁74-MM0000000號
    裁決書、舉發採證照片及雷達測速儀檢定合格證書各1份附
    卷可稽，是此部份事實堪可認定。
  (二)又本件既係經舉發機關逕行舉發，依前揭說明，舉發機關即
    應按已查明之資料填註車牌號碼、車輛種類、車主姓名及地
    址，並於通知單上方空白處加註逕行舉發之文字後，由舉發
    機關送達被通知人。查本件舉發違反道路交通管理事件通知
    單，固依郵政送達程序以掛號郵寄送達，郵寄地址為「臺南
    縣永康市○○里○○街447巷68弄72號」，因未獲會晤本人
    亦無受領文書之同居人、受雇人或應受送達處所接收郵件人
    員，乃於98年9月29日將該送達文書寄存於「二王郵局」等
    情，有舉發機關送達證書1份在卷可憑。
  (三)惟本院查核異議人戶籍資料結果，異議人於98年7月23日起
    ，即設籍於「臺南縣善化鎮溪美里18鄰溪尾217之76號」，
    與本件舉發違反道路交通管理事件通知單所載異議人之地址
    「臺南縣永康市○○里○○街447巷68弄72號」並不符，此
    有異議人個人基本資料查詢結果1份附卷可參。是本件異議
    人既於98年7月23日已遷址至「臺南縣善化鎮溪美里18鄰溪
    尾217之76號」，並辦理戶籍遷入登記在案，然原舉發機關
    猶對其舊址即「臺南縣永康市○○里○○街447巷68弄72號
    」付郵送達，致無人收受而寄存於郵局；而原舉發機關透過
    戶政連線查詢系統查明異議人所居住之戶籍地址，乃輕而易
    舉之事，詎原舉發機關未再就正確送達地址予以查明，即逕
    為寄存送達，揆諸前開說明，其送達程序要非合法，尚不生
    合法送達之效力。
  (四)另按違反本條例之行為，自行為成立之日起；行為有連續或
    繼續之狀態者，自行為終了之日起，逾3個月不得舉發，道
    路交通管理處罰條例第90條第1項前段定有明文。查：本件
    異議人違規舉發通知單未經合法送達，已如前述，自難認已
    經完成舉發之程序，而異議人違規行為係發生於98年9月12
    日，其違反道路交通管理處罰條例之行為，自行為成立之日
    起算，迄今顯已逾3個月，依上開規定已不得再行舉發。是
    本件舉發無從發回原處分機關另重行依法送達而補正其程序
    ，附此敘明。
五、綜上所述，本件舉發通知單既未經合法送達，原舉發機關所
    為之舉發程序即未完成。原處分機關仍以原處分對異議人為
    前開裁罰，容有不當，自應由本院裁定將原處分撤銷，另為
    異議人不罰之諭知。
六、據上論斷，應依道路交通管理處罰條例第87條第2項、道路
    交通案件處理辦法第20條前段，裁定如主文。
中    華    民    國    99    年    4     月    20    日
                      交通法庭  法  官  張家瑛
以上正本證明與原本無異。
如不服本裁定，應於收受送達後5日內向本院提出抗告狀。（應
附繕本）
                                書記官  李淑惠
中    華    民    國    99    年    4     月    22    日

司法院資訊處製作；財團法人民間司法改革基金會備份。
